---
title: "Biaya Asuransi Kesehatan: Perokok dan Obesitas"
output: github_document
---

```{r setup, include=FALSE}
knitr::opts_chunk$set(echo = TRUE, warning = FALSE, message = FALSE)
```

Analisis regresi untuk melihat faktor apa yang paling memengaruhi biaya asuransi kesehatan, dan model mana yang paling akurat memprediksinya. Data: [Medical Cost Personal Datasets](https://www.kaggle.com/datasets/mirichoi0218/insurance) dari Kaggle (1.338 baris).

## Data

```{r data}
library(ggplot2)

df <- read.csv("insurance.csv")
df$sex <- as.factor(df$sex)
df$smoker <- as.factor(df$smoker)
df$region <- as.factor(df$region)

str(df)
colSums(is.na(df))
```

Tidak ada nilai kosong. Kolom `sex`, `smoker`, dan `region` kuubah jadi kategori.

## Eksplorasi

```{r eksplorasi}
ggplot(df, aes(x = charges)) +
  geom_histogram(bins = 30, fill = "#1F3A5F", color = "white")

ggplot(df, aes(x = smoker, y = charges)) +
  geom_boxplot(fill = "#D4A62A")

ggplot(df, aes(x = bmi, y = charges, color = smoker)) +
  geom_point(alpha = 0.6)
```

Biaya miring ke kanan (rata-rata 13.270, median 9.382). Perokok biayanya jauh lebih tinggi. Di grafik BMI, titik bukan perokok hampir datar, sedangkan perokok melonjak di sekitar BMI 30 ke atas. Artinya efek BMI tergantung status merokok.

## Membandingkan model

Dugaan awalku distribusi yang miring butuh model Gamma. Supaya adil, aku uji dengan membagi data 80:20 secara acak sebanyak 30 kali, lalu rata-ratakan RMSE di data uji.

```{r bandingkan}
df$obese <- as.factor(ifelse(df$bmi >= 30, "yes", "no"))
rmse <- function(a, p) sqrt(mean((a - p)^2))

set.seed(1)
ulang <- replicate(30, {
  i <- sample(nrow(df), 0.8 * nrow(df))
  tr <- df[i, ]
  te <- df[-i, ]
  a <- lm(charges ~ age + sex + bmi + children + smoker + region, data = tr)
  b <- lm(charges ~ age + sex + children + region + smoker * bmi, data = tr)
  g <- glm(charges ~ age + sex + bmi + children + smoker + region,
           family = Gamma(link = "log"), data = tr)
  d <- lm(charges ~ age + sex + children + region + smoker * obese, data = tr)
  c(linear = rmse(te$charges, predict(a, te)),
    linear_smoker_bmi = rmse(te$charges, predict(b, te)),
    gamma = rmse(te$charges, predict(g, te, type = "response")),
    linear_smoker_obese = rmse(te$charges, predict(d, te)))
})
round(rowMeans(ulang))
```

Hasilnya di luar dugaanku. Model Gamma justru tidak lebih baik dari regresi linear biasa (7.964 vs 6.172). Yang paling berpengaruh ke akurasi ternyata interaksi `smoker * bmi` (4.964). Setelah itu BMI kuganti dengan penanda obesitas (BMI 30 ke atas, batas yang umum dipakai), errornya turun lagi ke 4.601.

## Model akhir

```{r final}
m_final <- lm(charges ~ age + sex + children + region + smoker * obese, data = df)
summary(m_final)
```

R-squared 0,863. Usia (sekitar +265 per tahun) dan jumlah anak (sekitar +524 per anak) signifikan. Efek yang paling menarik ada di merokok dan obesitas:

```{r kelompok}
aggregate(charges ~ smoker + obese, data = df, FUN = mean)
table(df$smoker, df$obese)
```

Untuk bukan perokok, obesitas hampir tidak mengubah biaya (7.977 vs 8.843). Untuk perokok, biayanya hampir dua kali lipat (21.363 vs 41.558). Jadi yang mahal adalah kombinasi merokok dan obesitas, bukan masing-masing. Ukuran kelompoknya: 502 bukan perokok tanpa obesitas, 562 bukan perokok obesitas, 129 perokok tanpa obesitas, dan 145 perokok obesitas.

## Cek residual

```{r residual, fig.height=7, fig.width=7}
par(mfrow = c(2, 2))
plot(m_final)
```

Model ini kupilih karena paling akurat di data uji, bukan karena semua asumsi regresi linear terpenuhi. Jadi p-value di atas lebih baik dibaca sebagai petunjuk, bukan bukti pasti.

## Catatan

- Batas obesitas 30 kupilih setelah melihat grafik dari seluruh data, jadi perbaikan errornya sedikit lebih optimis dari kenyataan.
- Ini data observasi dari dataset contoh di Kaggle (data Amerika Serikat), jadi hasilnya menunjukkan hubungan, bukan sebab-akibat, dan belum tentu berlaku di tempat lain.
- Aku membandingkan RMSE saja untuk memilih model. MAE juga kuhitung di percobaan awal, dan hasilnya tidak selalu searah (model Gamma punya MAE bagus tapi RMSE buruk), alasan pastinya belum kuselidiki.
